臺灣高等法院民事裁定
110年度抗更一字第9號
抗  告  人  陳慧珊  
訴訟代理人  劉炳烽律師
上列抗告人因與吳采芸等間請求遷出建物事件，對於中華民國10
9年7月16日臺灣新北地方法院109年度補字第1205號所為裁定提
起抗告，經最高法院第一次發回，本院裁定如下：
    主  文
原裁定關於核定訴訟標的價額部分廢棄。
本件訴訟標的價額核定為新臺幣陸佰陸拾萬元。
抗告及發回前再抗告訴訟費用由相對人負擔。
    理  由
一、本件抗告意旨略以：抗告人為坐落新北市○○區○○段○○○段000
    地號（下以地號稱之）土地之共有人，該土地遭不明人士於
    其上興建門牌為新北市○○區○○路00巷0弄0000號、31號、19
    號、15號房屋（下合稱系爭房屋），且分別遭相對人吳采芸
    、品興膠業有限公司、吳月娥、丁文彥等人占用，抗告人乃
    依民法第767條第1項及第821條規定，向原法院起訴求為命
    相對人應分別自占用房屋遷出之判決。又本件既為請求遷讓
    房屋，訴訟標的價額自應以房屋價額為準，原裁定以系爭房
    屋占用2-4地號土地共計815平方公尺（下稱系爭土地），並
    按起訴時之公告現值每平方公尺新臺幣（下同）25,100元計
    算，核定訴訟標的價額為20,456,500元，顯有違誤，爰提起
    抗告，請求廢棄原裁定等語。
二、按訴訟標的之價額，由法院核定；核定訴訟標的之價額，以
    起訴時之交易價額為準，無交易價額者，以原告就訴訟標的
    所有之利益為準；法院因核定訴訟標的價額，得依職權調查
    證據；訴訟標的之價額不能核定者，以第466條所定不得上
    訴第三審之最高利益額數加十分之一定之。民事訴訟法第77
    條之1第1項至第3項、第77條之12分別定有明文。又所謂訴
    訟標的之價額不能核定，應係指法院依其職權之調查，客觀
    上仍無從計算核定其訴訟標的之價額而言（最高法院109年
    度台抗字第988號裁定意旨參照）。
三、經查：
　㈠本件抗告人係以其為系爭土地之共有人，而該地遭不明人士
    於其上興建系爭房屋，且分別由相對人吳采芸、品興膠業有
    限公司、吳月娥、丁文彥等人占用為由，依民法第767條第1
    項及第821條規定，向原法院起訴請求相對人應分別自占用
    房屋遷出，此觀抗告人民事起訴狀所載內容甚明（見原審卷
    第9-17頁），是本件訴訟標的既為抗告人本於其為系爭土地
    所有權人，而對妨害其所有權之相對人，請求除去該妨害之
    狀態即遷出系爭房屋，則抗告人因此所受之利益，自為前揭
    妨害狀態經除去後，其所得獲取之經濟上利益，合先敘明。
　㈡又查，依抗告人主張之事實，系爭土地係遭不明人士在其上
    興建系爭房屋而占用，至相對人僅為占有使用系爭房屋之人
    ，是抗告人僅請求相對人遷出系爭房屋，縱獲勝訴判決，顯
    仍無法排除系爭土地遭系爭房屋占用之情事，自不能逕認抗
    告人請求相對人遷出系爭房屋所受之利益，即為其得回復系
    爭土地占有之獲益，此亦為最高法院發回意旨所明揭。又觀
    諸抗告人提出之民事聲明異議狀及執行筆錄（見原審卷第27
    -67頁），堪認其提起本件訴訟之目的，應係為避免日後縱
    取得拆屋還地之執行名義，仍可能因無法逕對相對人為強制
    執行，而實際上無從回復就系爭土地之占有，故以本件訴訟
    請求相對人遷出系爭房屋，則抗告人就本件訴訟標的所得受
    之利益，即應為排除相對人對系爭土地所有權之妨害狀態後
    ，倘日後取得拆屋還地之執行名義，即可完全回復就系爭土
    地之占有，惟此一利益因尚須搭配另行取得拆屋還地執行名
    義，始得具體展現，而抗告人究能否取得拆屋還地之執行名
    義，洵屬未定，自無從據此推估衡量抗告人單因請求相對人
    遷出系爭房屋所受之具體利益，且亦無從藉由法院之職權調
    查，而於客觀上計算核定上開利益之經濟價值為若干，揆諸
    前揭說明，自屬訴訟標的價額不能核定之情形，而應以民事
    訴訟法第466條所定不得上訴第三審之最高利益額數加1/10
    即165萬元定之。又抗告人係請求相對人分別自各自占用之
    房屋遷出，房屋之數量共計4間，則抗告人針對各相對人所
    為之各項請求，其所受利益自有不同，而應分別核定計算。
    是以，本件訴訟標的價額應核定為660萬元（165萬×4＝660萬
    ）。
　㈢抗告人雖稱其訴請相對人遷讓房屋，應以系爭房屋之價值作
    為核定本件訴訟標的價額之依據云云，然抗告人既為系爭土
    地之所有權人，而非系爭房屋之所有權人，則其因請求相對
    人遷出系爭房屋得受之利益，自與系爭房屋之價值無關，抗
    告人前揭主張，顯非可採，併予敘明。　
四、綜上所述，原裁定以系爭土地之價值，核定本件訴訟標的價
    額為20,456,500元，尚有未洽。抗告意旨指摘原裁定關於訴
    訟標的價額之核定不當，聲明廢棄，為有理由，爰將原裁定
    此部分廢棄，並核定本件訴訟標的價額如主文第2項所示。
    另原裁定核定訴訟標的價額部分既經廢棄，則該裁定關於命
    補繳裁判費部分即失所附麗，應俟訴訟標的價額核定確定後
    ，由原法院另行計算裁判費數額並命抗告人補繳，附此說明
    。
五、據上論結，本件抗告為有理由，爰裁定如主文。 　
中　　華　　民　　國　　110 　年　　6 　　月　　7 　　日
                  民事第二十庭
                        審判長法  官  周祖民
                              法  官  鄭威莉
                              法  官  馬傲霜
正本係照原本作成。
本裁定除以適用法規顯有錯誤為理由外，不得再抗告。如提起再
抗告，應於收受送達後10日內委任律師為代理人向本院提出再抗
告狀。
中　　華　　民　　國　　110 　年　　6 　　月　　7 　　日
    　　　　　　　　　　　　　書記官  崔青菁